臺灣臺中地方法院民事裁定　　　 100年度監宣字第191、196號
聲　請　人　陳伯剛
聲　請　人　陳翠微
聲　請　人　陳叔正
相　對　人　陳世華
上列聲請人聲請監護宣告事件，本院裁定如下：
    主    文
宣告陳世華（身分證統一編號：Ｚ000000000號）為受
監護宣告之人。
選定陳翠微、陳叔正為受監護宣告之人之共同監護人。
指定陳伯剛、陳仲毅為共同會同開具財產清冊之人。
聲請費用新臺幣壹仟元由受監護宣告之人負擔。
    理  由
壹、聲請意旨略以：聲請人陳伯剛（男、民國○○○年○月○○
    日生、身分證統一編號：Ｚ000000000號）、陳翠
    微（女，五十一年七月二十九日生，身分證統一編號：Ｚ0
    00000000號）、陳叔正（男，五十三年六月三十日
    生，身分證統一編號：Ｚ000000000號）分別為相
    對人陳世華（女，民國○○年○月○○日生，身分證統一編
    號：Ｚ000000000號）之長子、長女、三子，相對
    人因罹患老人失智症，日常生活均須人照顧，雖屢經延醫診
    治均不見起色，甚且已至無法處理自己事務之程度，其精神
    狀況已達不能辨識其意思表示之效果，為此爰依民事訴訟法
    第五百九十七條以下規定，請求對相對人為監護之宣告等語
    。
貳、按對於因精神障礙或其他心智缺陷，致不能為意思表示或受
    意思表示，或不能辨識其意思表示之效果者，法院得因本人
    、配偶、四親等內之親屬、最近一年有同居事實之其他親屬
    、檢察官、主管機關或社會福利機構之聲請，為監護之宣告
    。受監護宣告之人應置監護人。法院為監護之宣告時，應依
    職權就配偶、四親等內之親屬、最近一年有同居事實之其他
    親屬、主管機關、社會福利機構或其他適當之人選定一人或
    數人為監護人，並同時指定會同開具財產清冊之人。法院為
    前項選定及指定前，得命主管機關或社會福利機構進行訪視
    ，提出調查報告及建議。監護之聲請人或利害關係人亦得提
    出相關資料或證據，供法院斟酌。法院選定監護人時，應依
    受監護宣告之人之最佳利益，優先考量受監護宣告之人之意
    見，審酌一切情狀，並注意下列事項：一、受監護宣告之人
    之身心狀態與生活及財產狀況。二、受監護宣告之人與其配
    偶、子女或其他共同生活之人間之情感狀況。三、監護人之
    職業、經歷、意見及其與受監護宣告之人之利害關係。四、
    法人為監護人時，其事業之種類與內容，法人及其代表人與
    受監護宣告之人之利害關係，民法第十四條第一項、第一千
    一百十條、第一千一百十一條第一項、第一千一百十一條之
    一亦定有明文。
、經查：
  一、聲請人主張之事實，業據提出戶籍謄本、身心障礙手冊、
      診斷證明書等在卷可稽。本院於鑑定人即行政院國軍退除
      役官兵輔導委員會臺中榮民總醫院林本堂醫師前詢問相對
      人，相對人對於法官詢問其姓名、年籍、住所等事項時，
      處於昏睡狀態，均無回應（見本院一００年九月十三日訊
      問筆錄）；嗣經鑑定醫師進行進一步檢查認：診視時，相
      對人大多閉眼倚靠在輪椅上不語，神情疲憊虛弱，身上有
      鼻胃管協助進食，身材偏瘦，經鑑定者大聲呼叫其名仍無
      法睜開眼睛回應，亦無言語或聲音反應，但對痛覺及碰觸
      身體會微微移動，評估相對人意識清楚，但無法對答問題
      ；相對人日常生活自我照顧能力欠佳，無法自行進食，須
      借助鼻胃管灌食，日常生活事務包括大小便、移位、個人
      衛生、如廁洗澡、穿脫衣褲等，均無法自理，須養護中心
      看護協助；相對人認知功能退化，理解判斷能力不足，社
      會人際及自我照顧功能退化；根據最近四年的就醫紀錄，
      相對人為一確定老年失智症患者，整體認知及自我照顧功
      能逐年下降，相對人回復的可能性極低；相對人的評估結
      果，符合癡呆症，老年期器質性精神病態，整體而言，相
      對人對外之反應、思考能力、自己行為之利害得失之意思
      能力不足，顯著低於正常成年人，已經達到心神喪失的程
      度；基於受鑑定人有精神上之障礙（癡呆症）其程度重大
      ，不能管理處分自己的財產，回復之可能性低，其精神障
      礙之程度，可為監護宣告等語，有該醫院一００年十一月
      八日中榮醫企字第一００００二００九一號函所附鑑定書
      在卷可憑。綜上所述，本院審酌上開勘驗結果及醫師所為
      之鑑定意見，認相對人因精神障礙，致不能為意思表示或
      受意思表示，亦不能辨識其意思表示效果，故聲請人聲請
      對相對人為監護之宣告，為有理由，應予准許。
  二、經本院依職權囑託臺中市政府進行訪視，訪視結果略以：
      1.相對人的生理狀況：相對人因患失智症及肢體殘障，現
      已靠鼻管灌食，在家照顧之美意雖好，實際照顧則屬不易
      ，且觀察相對人在護理之家受照顧情形良好，並無不當照
      顧之情況。2.提供照顧能力：聲請人陳翠微、陳伯剛表示
      希望能擔任相對人之監護人及會同開具財產清冊之人，另
      聲請人陳翠微雖稱已在接受相關居家護理訓練以提昇日後
      提供照顧相對人之技能，惟評估相對人目前於專業機構所
      受的照顧情形，必比自家人為佳。3.安置費用支付：據護
      理之家人員稱聲請人陳叔正及關係人陳仲毅確實如期繳付
      。綜上評估，本案相對人目前的生理狀態幾近癱瘓，須有
      專人照護，雖聲請人陳翠微表達願意提供照顧，但聲請人
      陳叔正表示實因照顧情形不佳，故轉由安養機構照護，而
      聲請人陳叔正確有能力及意願提供此部分的照顧責任，故
      本局評估由聲請人陳叔正擔任監護人並無不適之處。建議
      法院選（指）定陳叔正為監護人，陳仲毅為會同開具財產
      清冊之人等語，此有臺中市政府社會局訪視調查表在卷可
      稽。又相對人次子陳仲毅，經本院囑託新北市政府訪視結
      果略認：「1.經濟評估：案手足目前僅有案主（即陳仲毅
      ）與案弟（即聲請人陳叔正）有穩定之經濟收入，並支付
      案母（即相對人陳世華）養護照顧之醫療費用，使案母受
      妥善醫療照顧；而案兄（即聲請人陳伯剛）與案妹（即聲
      請人陳翠微）目前均無穩定經濟收入，未能提供案母所需
      之經濟支持，如有需求皆向案主或案弟索取。2.親屬支持
      系統評估：案主夫婦每週自臺北至臺中探視案母，並關心
      案母醫療照顧情形，與醫院討論案母之需求及未來照顧計
      畫，與案母關係緊密；案弟與案兄彼此均會聯繫並探視案
      母，並共同分攤案母醫療照顧之費用，兄弟與案母子關係
      良好；案兄因債務問題及經濟壓力，無法提供案母醫療照
      顧費用，且探視案母，提供案母支持及協助有限；案妹原
      與案母同住，與案母關係良好，然對醫院的醫療照顧有不
      同見解與想法（案妹希望案母持續復健、運動，多吃營養
      食品，並放佛經為案母祈福，院方建議案母須多休息，不
      宜久動，少吃精緻食品，另放佛經會影響案母及其他病患
      休息），因此案妹與案主及案弟常為此爭執。3.案主對於
      擔任案母監護人及會同開立財產清冊之人看法：案主對於
      擔任案母監護人及開立財產清冊之人無意見，並尊重法院
      之判決，亦認同案弟擔任監護人或會同開立財產清冊之人
      ，然案兄或案妹目前均無經濟能力且有債務問題，如擔任
      案母監護人或會同開立財產清冊之人，案主夫婦對於案兄
      及案妹處理案母財務及提供照顧能力感到疑慮。」等語，
      有新北市政府一百年十一月十六日北社工字第一００一六
      五九四一四號函所附個案處理報案乙份在卷可參。
  三、本院參酌上情，認聲請人陳翠微為相對人之長女，曾有實
      際照顧相對人之經驗，聲請人陳叔正則為相對人之三子，
      具有較優勢之經濟能力，且實際負擔相對人之日常生活及
      醫療、安養等相關費用之支出，兩人均有強烈意願擔任相
      對人之監護人；而相對人之次子陳仲毅雖亦有分擔相對人
      之照顧、醫療、安養等費用，然其居住於新北市板橋區，
      若相對人有緊急事故，恐不及處理，是以居住遠近、支援
      系統及經濟狀況之考量，若由聲請人陳翠微、陳叔正共同
      任相對人之監護人，應能符合受監護宣告之人陳世華之最
      佳利益，前開訪視報告亦建議由聲請人陳叔正擔任相對人
      之監護人，由陳仲毅認會同開具財產清冊之人。本院參酌
      前開情狀，選定聲請人陳翠微、陳叔正為共同監護人。又
      關係人陳伯剛、陳仲毅係相對人之子，渠等同意擔任會同
      開具財產清冊之人，有同意書附卷可稽，爰指定陳伯剛、
      陳仲毅為共同會同開具財產清冊之人。
  四、再民法第一千一百十三條準用同法第一千零九十九條之規
      定，監護開始時，監護人對於受監護人之財產，應依規定
      會同遺囑指定、當地直轄市、縣（市）政府指派或法院指
      定之人，於二個月內開具財產清冊，並陳報法院，附此敘
      明。
肆、依民事訴訟法第六百零八條第一項，裁定如主文。
中    華    民    國   100    年    11    月    22    日
                  家事法庭      法  官  簡賢坤
正本係照原本作成。
如不服本裁定關於選定監護人及指定會同開具財產清冊之人等部
分，應於送達後十日內向本院提出抗告狀，並繳納抗告費新臺幣
一千元；其餘關於宣告監護之部分，不得抗告。
中    華    民    國   100    年    11    月    22    日
                                書記官  賴淵瀛